【裁判字號】    89,訴緝,41
【裁判日期】    890531
【裁判案由】    妨害自由等
【裁判全文】
臺灣高雄地方法院刑事判決                          八十九年度訴緝字第四一號
    公  訴  人  臺灣高雄地方法院檢察署檢察官
    被      告  甲○○
右列被告因妨害自由等案件，經檢察官提起公訴（八十八年度偵字第九一三六號），
本院判決如左：
    主  文
甲○○意圖為自己不法之所有，以不正方法由自動付款設備取得他人之物，處拘役參
拾日。又私行拘禁，處有期徒刑肆月。又傷害人之身體，處拘役伍拾日。另以加害身
體之事，恐嚇他人，致生危害於安全，處有期徒刑貳月。又傷害人之身體，處有期徒
刑肆月。應執行拘役陸拾日、有期徒刑玖月。均緩刑肆年，緩刑期內付保護管束。
    事  實
一、甲○○與乙○○原係男女朋友關係，經常出入位於高雄縣鳳山市○○路三三二巷
    十二之三號乙○○之住家，並於乙○○之母親陳麗美接獲所申請華信銀行信用卡
    後教導其如何使用而知悉該卡之密碼，於民國八十七年十二月十一日，甲○○因
    缺錢花用，利用持有乙○○住家鑰匙之機會，竟意圖為自己不法之所有，趁乙○
    ○及其家人外出之際，進入上開住所陳麗美之房內（侵入住宅部分未據告訴），
    擅取陳麗華皮包內之華信銀行信用卡一只（卡號：0000000000000
    000號），並於該日十一時五十七分許，持至高雄市中國國際商業銀行苓雅分
    行之提款機接續兩次輸入密碼後以預借現款之不正方式，由自動付款設備借得新
    台幣共二萬元，手續費則為七百元，甲○○於盜刷後即將該卡放回陳麗美之皮包
    內，嗣於八十八年一月間，陳麗美接獲華信銀行信用卡消費明細月結單後，至銀
    行查證後始知前情。
二、甲○○復因乙○○提議分手，而於八十八年二月二十四日下午四時許，至乙○○
    右揭住處找陳玉如，並要求乙○○載其回高雄市○○○路三Ｏ二號三樓三室租處
    ，乙○○即騎乘機車附載甲○○返回上揭租處，於四時三十分許，抵達該租所前
    ，甲○○即趁機將插在機車鑰匙孔上之機車鑰匙奪下，並要求乙○○上樓，乙○
    ○予以拒絕，甲○○即對之揚言不要讓其翻臉，否則要給乙○○全家有事情云云
    ，乙○○因而心生畏懼，安全受到危害，即與甲○○上樓，於進入屋內後，甲○
    ○旋即將房門上鎖，私行拘禁乙○○，剝奪其行動自由，又將電話線拔掉，使陳
    玉如無法對外通話，於非法剝奪乙○○行動自由期間，甲○○復質問乙○○為何
    要分手，陳女不答，甲○○竟另行起意，基於普通傷害之故意，以手掌摑乙○○
    臉部，致乙○○受有左上嘴唇浮腫一Ｘ一公分之傷害，翌日上午七、八時許，復
    對陳女恫稱要將其殺掉再自殺云云，乙○○聞言亦心生畏懼，安全受到危害，迄
    於十時許，乙○○之母陳麗美因找尋不著乙○○，即前往甲○○前揭租處按門鈴
    ，甲○○對之誆稱其女不在其租處，嗣因房東前來開啟樓下大門，陳麗美方得以
    上樓要求甲○○讓其將女兒陳玉如帶回去，甲○○則要求陳麗美讓其女兒與其同
    住，而拒不讓乙○○離去，陳麗美拒不答應，甲○○另行起意，對陳麗美、乙○
    ○揚言要讓其全家有事，並基於普通傷害之故意，自房內化妝台上拿起其與陳玉
    如所共同購得之剪刀一把，先剌向陳麗美，經陳麗美閃躲而未剌中，甲○○旋又
    剌向乙○○之腹部，致其受有左下腹部穿剌傷一Ｘ零點二Ｘ零點二公分，及左前
    臂瘀血二Ｘ二公分、右前臂瘀血二Ｘ二公分等傷害後，始任由陳麗美、乙○○母
    女二人離去。經陳女二人報警處理後在甲○○之右揭租處扣得剪刀一把。
三、案經陳麗美、乙○○訴由高雄縣警察局鳳山分局報請台灣高雄地方法院檢察署檢
    偵查起訴。甲○○於本院調查中，因傳拘無著，由本院於八十九年十一月十九日
    發布通緝，經警於同年三月二十八日在台北縣板橋市○○街九十號前緝獲甲○○
    ，而解送本院歸案審理。
    理  由
一、就違法由自動付款設備取得他人之物部分：
    右揭事實一部分，業據被告甲○○於本院調查及審理中供承不諱（見八十九年三
    月二十八日、四月二十五日及五月十五日之訊問與審判筆錄），核與告訴人陳麗
    美所訴之情節相符，復有證人即陳麗美之女兒乙○○證稱：「（問：被告如何得
    知信用卡密碼）信用卡是發卡銀行剛寄來，我媽尚未拆封，甲○○當天在場，甲
    ○○就拆開並教我媽怎樣使用，所以甲○○才知密碼號碼」等語（見本院八十八
    年九月一日訊問筆錄），此外，並有華信銀行信用卡消費明細八十七年十二月分
    月結單及甲○○所立之商業本票各一紙在卷可稽。是此部分事證明確，被告犯行
    堪以認定。
二、就妨害自由部分：
    訊據被告甲○○對於事實二之部分，故坦承有妨害告訴人乙○○之自由，並有傷
    害乙○○，惟矢口否認有恐嚇行為，並辯稱：伊並未揚言要給乙○○全家有事云
    云，經查：告訴人乙○○及陳麗美分別於警訊、檢察官偵查及本院調查與審理時
    均陳稱於八十八年二月二十四被告至住處找告訴人乙○○，並要求載被告回去，
    至被告租屋處即搶走告訴人乙○○之機車鑰匙，並揚言伊如不從，全家均會有事
    ；復於翌日，告訴人陳麗美即乙○○之母至被告租屋處尋找乙○○時，三方即起
    爭執，爭執中被告復揚言要給告訴人全家好看等語（見警訊筆錄第一及第二頁、
    偵查卷第八頁背面及本院八十八年九月一日、八十九年四月二十五日與五月十五
    日訊問及審判筆錄）；此外，復有邱綜合醫院驗傷診斷書各一紙在卷可稽，並參
    以被告因感情問題，在處理過程中已有不正方法妨害乙○○自由，在情緒激動下
    顯可認被告在此情境與情緒下，會有激烈及偏執之言行，是告訴人乙○○之指訴
    應屬可信，被告空言否認無恐嚇云云，應係卸責之詞，不足採信。又被告請求傳
    訊租屋之房東以證明伊並未恐嚇，惟於八十八年二月二十四日被告妨害告訴人乙
    ○○之自由時，該名房東並未在場，經本院調查後認並無傳訊之必要，附此敘明
    。被告此部分犯行事證明確，其犯行堪以認定。
三、核被告利用中國國際商業銀行苓雅分行所設置之提款機取得他人財物之所為，係
    犯刑法第三百三十九條之二第一項之以不正方法由自動付款設備取得他人之財物
    罪；其私行拘禁告訴人乙○○行動自由之所為，係犯同法第三百零二條第一項之
    私行拘禁罪；又毆打告訴人乙○○及刺傷告訴人乙○○之所為，係犯同法第二百
    七十七條第一項之傷害罪。被告先後二次以不正方法由自動付款設備取得他人之
    財物之行為，相距僅一分鐘，時間極為密接，應為一個行為之數個舉動，為實質
    上一罪之接續犯。又被告因告訴人乙○○拒不回答分手之緣由而掌摑陳女成傷時
    ，應無預料想翌日告訴人乙○○之母陳麗美會前往其租處帶走乙○○，及因而起
    爭執，進而持剪刀傷害乙○○，亦即其並無傷害乙○○之概括犯意，是被告先後
    二次傷害告訴人乙○○之行為，顯係犯意各別，應分論併罰，公訴人認係犯意概
    括，為連續犯，尚有未洽。而被告於八十九年二月二十五日，對告訴人陳麗美揚
    言要其全家有事等語，致生危害於其安全之所為，係犯同法第三百零五條之恐嚇
    危害安全罪，至於其同時對在場之告訴人乙○○恫嚇部分（如後所述），係妨害
    自由之部分行為，不另成罪。再者，按刑法第三百零二條第一項、第三百零四條
    第一項之罪所保護之法益，均為被害人之行動自由，而私行拘禁，仍不外以強暴
    、脅迫為手段，其罪質相同，惟第三百零二條第一項之法定刑既較第三百零四條
    第一項為重，則以私行拘禁妨害人自由，縱其目的在使人行無義務之事，或妨害
    人行使權利，仍應逕依第三百零二條第一項論罪，並無適用第三百零四條第一項
    之餘地，誠以此項使人行無義務之事，或妨害人行使權利之低度行為，應為剝奪
    人行動自由之高度行為所吸收，不能以其目的係在使人行無義務之事，或妨害人
    行使權利，認係觸犯刑法第三百零二條第一項及第三百零四條第一項之二罪。刑
    法第三百零二條之妨害自由罪，原包括私行拘禁及以其他非法之方法剝奪人之行
    動自由，所謂非法之方法包括強暴、脅迫、恐嚇等情事在內，縱其所為合於刑法
    第三百零五條之恐嚇危害安全之情形，仍應視為剝奪行動自由之部分行為，原判
    決認所犯低度之恐嚇危害安全罪，為高度之剝奪行動自由罪所吸收，其法律見解
    ，不無可議，此有最高法院二十九年上字第二三五九號、二九上字第三七五七號
    、七十四年台上字第三四Ｏ四號、七十六年台上字第三五一一號、八十二年度台
    上字第一六七Ｏ號判例、判決可參照。被告既基於妨害自由之故意於先，則其於
    抵達租處前，即恫嚇告訴人乙○○不要讓其翻臉，否則要給乙○○全家有事情，
    並於翌日上午七、八時許，再度對乙○○恫稱要將其殺掉再自殺云云，致乙○○
    聞言心生畏懼，危害其安全等行為，均為剝奪行動自由之部分行為，公訴人認應
    另行成立恐嚇安全罪，依前揭判例意旨即有未洽，又公訴人雖未就被告於抵達其
    租處前，趁機抽取機車鑰匙之強制行為提起公訴，惟既經查明，且該行為係妨害
    自由之低度行為，本院自應併予審究，依前揭判例意旨所示，該強制行為，為妨
    害自由之低度行為，故不另論罪，均附此敘明。被告所犯上開刑法第三百三十九
    條之二第一項之以不正方法由自動付款設備取得他人之財物罪；同法第三百零二
    條第一項之私行拘禁罪；同法第二百七十七條第一項之傷害及同法第三百零五條
    之恐嚇危害安全罪間，犯意各別，行為不同，應分論併罰，爰審酌被告犯罪之動
    機係出於一時貪念，感情糾葛，詐得財物僅二萬元，對告訴人陳麗美、乙○○造
    成之傷害程度與影響，犯後未能坦承全部犯行，高職畢業之智識程度，及其犯罪
    之手段、目的、素行等一切情事，分別量處如主文所示之刑，並分別就有期徒刑
    及拘役部分定其應執行刑。末查，被告雖前曾於八十一年間曾因違反麻醉藥品管
    理條例案件，經高雄地方法院於同年十月六日確定，以八十一年易字第四六八一
    號判處有期徒刑五月如易科罰金以三十元折算一日，並於同年十二月二十四日易
    科罰金完畢，被告於執行完畢後五年以內未再受有期徒刑以上刑之宣告，有台灣
    高雄地方法院檢察署刑案資料查註紀錄表及本院被告全國前案紀錄表各一份附卷
    可按，被告因一時貪念及因感情糾紛一時無法以理性態度面對、解決，致觸犯本
    案犯行，被告經此起訴審判後，當能知所警惕，信無再犯之虞，本院認為前開對
    其所宣告之刑，以暫不執行為適當，爰宣告緩刑四年，並於緩刑期內付保護管束
    ，以啟自新，並觀後效。
四、公訴意旨認被告於八十七年十二月十一日，利用持有女友乙○○住家鑰匙之機，
    意圖為自己不法所有，竊取陳麗美之華信銀行信用卡一張因認係犯竊盜罪云云；
    惟竊盜罪依刑法第三百二十條第一項之規定，係以意圖為自己或第三人不法之所
    有而竊取他人動產為要件，查被告擅自取走信用卡雖未經陳麗美同意，然其持以
    預借現金後，旋即置回原處，告訴人陳麗美於接到信用卡帳單後才知遭人盜刷，
    並向中國國際商業銀行苓雅分行調取錄影帶後始查知等情，為告訴人所自承（見
    警卷第六頁背面警訊筆錄），可見被告擅取陳麗美之信用卡係為以不正方法取得
    現金而為，並無使該信用卡脫離權利人管領支配之意，即非「意圖為自己不法所
    有」，核與前述竊盜罪之構成要件不合；惟公訴意旨認其與前述詐欺行為間有方
    法結果之牽連關係，為裁判上一罪，爰不另為無罪之諭知，併予敘明。
五、至起訴書事實欄扣得被告所用以刺傷告訴人乙○○之剪刀一把（扣押物品清單八
    十八年院總管字第一八四六號），檢察官並聲請宣告沒收，惟查該把剪刀係被告
    與告訴人乙○○共同所購得，為其二人所共有，此據被告及告訴人乙○○陳述在
    卷（見八十九年五月十五日審判筆錄），是該把剪刀雖為被告供犯罪所用之物，
    然並非被告單獨所有，與刑法第三十八條第三項規定沒收之要件不符，爰不另為
    沒收之宣告。
據上論斷，應依刑事訴訟法第二百九十九條第一項前段，刑法第三百三十九條之二第
一項、第三百零二條、第三百零五條、第二百七十七條第一項、第五十一條第五款、
第六款、第七十四條第二款、第九十三條第一項，罰金罰鍰提高標準條例第一條前段
，判決如主文。
中        華        民        國    八十九    年    五    月    二十九  日
                          台灣高雄地方法院刑事第四庭
                                  審判長  法  官    李   嘉   興
                                          法  官    王   俊   隆
                                          法  官    程   克   琳
右正本證明與原本無異。
如不服本判決，應於判決送達後十日內，向本院提出上訴狀。
                                          書記官    王   麒   雄
中    華    民    國      八十九      年      六      月      五      日
附錄本案論罪科刑法條全文
刑法第三百三十九條之二第一項：
意圖為自己或第三人不法之所有，以不正方法由自動付款設備取得他人之物者處三年
以下有期徒刑、拘役或一萬元以下罰金。
刑法第三百零二條第一項：
私行拘禁或以其他非法方法，剝奪人之行動自由者，處五年以下有期徒刑、拘役或三
百元以下罰金。
刑法第三百零五條：
以加害生命、身體、自由、名譽、財產之事，恐嚇他人致生危害於安全者，處二年以
下有期徒刑、拘役或三百元以下罰金。
刑法第二百七十七條第一項：
傷害人之身體或健康者，處三年以下有期徒刑、拘役或一千元以下罰金。


司法院資訊處製作；財團法人民間司法改革基金會備份。
